【裁判字號】    96,再,3
【裁判日期】    970530
【裁判案由】    侵權行為損害賠償
【裁判全文】
臺灣花蓮地方法院民事裁定                 96年度再字第3號
再 審原 告  乙○○
訴訟代理人  楊思莉律師
再 審被 告  甲○○
上列當事人間支付命令事件，再審原告對於本院民國95年9月27
日95年度促字第11276號支付命令提起再審之訴，本院裁定如下
：
    主  文
再審之訴駁回。
再審訴訟費用由再審原告負擔。
    理  由
一、再審原告主張略以：再審被告於民國95年間曾主張再審原告
    簽發本票一紙（以下簡稱系爭本票）交與再審被告，而向本
    院聲請本票裁定（案號為95年度票字第725號），惟嗣後於
    95 年9月18日再審被告竟又自行撤回該本票裁定之聲請。再
    審被告於撤回聲請本票裁定之同日，旋即主張再審原告曾簽
    發系爭本票與再審被告，向本院聲請對再審原告核發支付命
    令（案號為95年度促字第11276號）。茲因再審原告與再審
    被告間無債權債務關係，又再審原告不了解支付命令之作用
    ，而未於20日之不變期間對該支付命令提出異議，致該支付
    命令確定，再審原告據此聲請強制執行（案號為本院96年度
    執字第5124號）。觀諸再審被告提供法院之系爭本票影本，
    其中受款人欄所載之「給付甲○○」字樣，並非再審原告所
    書寫，且核與系爭本票上其他欄位之筆跡（諸如發票人、受
    款人、發票地、發票日、到期日、金額等），均顯不同，足
    證上開「給付甲○○」字樣並非再審原告親筆所寫，而應係
    再審被告自行偽造加上，此觀諸再審被告向本院聲請支付命
    令，以避免法院要求其提出系爭本票之正本可證。本件再審
    被告聲請支付命令，無非係主張再審原告曾簽發系爭本票與
    再審被告，然再審被告所提出於法院之系爭本票影本，確已
    遭再審被告偽造，是再審被告聲請核發支付命令，已失其依
    據，再審原告自得依據民事訴訟法第521條、第496條第1項
    第9款之規定，提起再審之訴。
二、按與確定判決有同一之效力之支付命令，有民事訴訟法第49
    6條第1項之情形者，應於30日之不變期間內提起再審之訴，
    此項期間自判決確定時起算，判決於送達前確定者，自送達
    時起算，其再審之理由發生或知悉在後者，均自知悉時起算
    ，民事訴訟法第521條第2項、第500條第1項、第2項分別定
    有明文。經查，本院於95年9月27日核發之95年度促字第112
    76號支付命令，固於95年12月15日以寄存送達方式送達於再
    審原告，並已確定，此經本院依職權調閱上開卷宗核閱屬實
    。惟再審原告主張因其不知悉支付命令之效果而未於20日不
    變期間內對該支付命令提出異議，致該支付命令確定，嗣再
    審原告訴訟代理人於96年5月31日閱覽上開卷宗，始知悉系
    爭本票遭再審被告偽造，迄於96年6月4日提起本件再審之訴
    時止，尚未逾越30日之法定不變期間，經核尚非無據，自得
    許其提起再審之訴，合先敘明。
三、按民事訴訟法第496條第1項第9款所定「為判決基礎之證物
    係偽造或變造者」，係以宣告有罪之判決或處罰鍰之裁定已
    確定，或因證據不足以外之理由，而不能為有罪之確定判決
    或罰鍰之確定裁定者為限，始得提起再審之訴，同法第496
    條第2項定有明文。本件再審原告雖以系爭本票受款人欄中
    所載之「給付甲○○」字樣非再審原告所寫，應係再審被告
    自行偽造加上，而主張系爭本票受款人部分屬偽造云云。然
    查，再審原告據此向臺灣花蓮地方法院檢察署提起偽造文書
    之告訴，經本院依職權查詢結果，經臺灣花蓮地方法院檢察
    署檢察官以96年度偵字第3897號案件，因罪證不足為由對再
    審被告為不起訴處分，此有不起訴處分書乙份在卷可稽，本
    件再審被告既未經刑事判決宣告有罪或處罰鍰確定，復無因
    證據不足以外之理由，而不能為有罪之確定判決或罰鍰之確
    定裁定等情形，是再審原告依民事訴訟法第496條第1項第9
    款之規定，提起本件再審之訴，核與民事訴訟法第496條第2
    項規定不符，本件再審之訴顯不合法，應予駁回。
四、依民事訴訟法第521條第2項、第502條第1項、第95條、第78
    條，裁定如主文。
中    華    民    國    97    年    5     月    30    日
                        臺灣花蓮地方法院民事庭
                            法      官  鄭光婷
以上正本證明與原本無異。
如不服本裁定，應於裁定送達後10日內向本院提出抗告狀（應抄
附繕本），並繳納抗告費新臺幣1,000元。
中    華    民    國    97    年    5     月    30    日
                            法院書記官  蔡芬芳


司法院資訊處製作；財團法人民間司法改革基金會備份。
